臺灣板橋地方法院刑事判決　　　　　　　　　　　　　九十一年度簡上字第六號
　　上　訴　人
　　即　被　告　甲○○
右列上訴人因誣告案件，不服本院三重簡易庭九十年度重簡字第一二九七號，中華民
國九十年十月三十一日第一審判決（聲請簡易判決處刑案號：臺灣板橋地方法院檢察
署九十年度偵字第一一八七０號）提起上訴，本院管轄第二審之合議庭判決如左：
    主  文
原判決撤銷。
本件公訴不受理。
    事  實
一、本件聲請簡易判決處刑意旨略以：被告甲○○明知其所持有之發票人為宇勝金屬
    有限公司（下稱宇勝公司），付款人為臺北國際商業銀行五股分行（下稱五股北
    商銀），票期為民國九十年三月五日，票號ＱＦ0000000號，面額為新台
    幣（下同）二十萬元之支票（下稱系爭支票）一紙，業經其於八十九年十二月間
    交付李淑芳作為調現之用，並非遺失，竟於九十年一月十六日，向上開銀行申請
    掛失止付，同時填具致警察局之遺失票據申報書，未指定犯人而誣告他人涉犯侵
    占遺失物，案經臺北縣警察局蘆洲分局報請臺灣板橋地方法院檢察署檢察官偵辦
    ，因認被告涉有刑法第一百七十一條第一項之未指定犯人誣告罪嫌。
二、按曾為不起訴處分或撤回起訴，而違背（刑事訴訟法）第二百六十條之規定再行
    起訴者，應諭知不受理之判決，刑事訴訟法第三百零三條第四款定有明文。次按
    誣告為妨害國家審判權之罪，誣告人者雖有使人受刑事懲戒處分之故意，但祇能
    就其誘起審判之原因令負罪責，故以一狀誣告數人者，祇成立一誣告罪（最高法
    院十八年上字第九０四號判例意旨參照，最高法院十八年上字第三三號、十九年
    上字第三八一號、四十九年臺上字第八八三號判例亦同此旨）。經查，本件公訴
    人係以前開情事，業據被告甲○○於警、偵訊之自白，並有被害人鄭月鳳指訴被
    害情節甚明，復與證人李淑芳於警、偵訊中之證述互核相符，並有系爭支票、票
    據掛失止付通知書、遺失票據申報書等影本在卷可資佐證，被告犯行明確，據而
    聲請簡易判決處刑，原審認定亦同此旨，因而判處被告拘役二十日，並諭知易科
    罰金之折算標準，誠非無見；惟查，本件被告固明知系爭支票業經其於八十九年
    十二月間某日交付李淑芳使用，並未遺失，竟因他故而於九十年一月十六日未指
    定犯人，向付款銀行五股北商銀謊報系爭支票遺失，經五股北商銀轉報警方協助
    偵查侵占遺失物罪嫌，然被告於八十九年十二月間，除交付李淑芳系爭支票外，
    尚交付一紙發票人宇勝公司、付款人五股北商銀、票期九十年二月五日、票號Ｑ
    Ｆ0000000號、面額同為二十萬元另紙支票（下稱九十年二月五日期支票
    ），而被告於九十年一月十六日，係將此九十年二月五日期支票併同系爭支票向
    五股北商銀謊報遺失，此經本院依職權向五股北商銀函詢，並經函覆：「主旨：
    經查明甲○○於九十年一月十六日至本行同時辦理止付。」等情甚明（見該行九
    十一年四月二日北商銀五股（０九一）字第二四號函）；另查上開九十年二月五
    日期支票業經李淑芳交付不知情訴外人李俊彥使用，經李俊彥持該支票提示遭拒
    ，經警循線追查，始知被告謊報九十年二月五日期支票遺失等情，並報請臺灣板
    橋地方法院檢察署檢察官以九十年度偵字第六三七六號案件偵辦，經檢察官偵查
    後，審酌刑法第五十七條所列各款事項，認以不起訴處分為適當，而於九十年四
    月十日，依刑事訴訟法第二百五十三條第一項之規定為不起訴之處分確定，此亦
    經本院調取臺灣板橋地方法院檢察署九十年度偵字第六三七六號案件全卷核對無
    訛；再查，被告係以一未指定犯人之誣告行為，而向付款銀行謊報系爭支票及九
    十年二月五日其支票失竊，均已如前述，參諸前揭判例所示意旨，此未指定犯人
    之誣告行為因只侵害國家審判權之正確行使，是只能成立一個未指定犯人誣告罪
    ，而無從割裂，是被告此未指定被告犯人誣告之行為，既經檢察官為職權不起訴
    確定，自不因同於該次犯行中謊報系爭支票遺失之行為晚於九十年二月五日期支
    票再為警查獲，而得另行加以追訴、審判，是揆諸前揭說明，本件被告未指定犯
    人誣告之之行為既經不起訴處分確定，在無刑事訴訟法第二百六十條第一款、第
    二款所示情形，不得對同一案件再行起訴，今公訴人違背刑事訴訟法第二百六十
    條之規定，就同一案件再行為本件簡易判決處刑之聲請，恐有誤會，是被告據此
    為由提起上訴，指摘原審此部分仍諭知其有罪判決不當，為有理由，自應由本院
    將原審判決撤銷，改依刑事訴訟法第三百零三條第四款之規定，並不經言詞辯論
    ，諭知不受理之判決。
四、次按「第一審法院依被告在偵查中之自白或其他現存之證據，已足以認定犯罪者
    ，得因檢察官之聲請，不經通常審判程序，逕以簡易判決處刑。但必要時，應於
    處刑前訊問被告。前項案件檢察官依通常程序起訴，經法院訊問被告，認應宜以
    簡易判決處刑者，得不經通常審判程序，逕以簡易判決處刑。依前二項判決所科
    之刑以宣告緩刑、得易科罰金之有期徒刑及拘役或罰金為限。」，「檢察官聲請
    以簡易判決處刑之案件，經法院認為有第四百五十一條之一第四項但書之情形者
    ，應適用通常程序審判之。」，刑事訴訟法第四百四十九條、第四百五十二條分
    別定有明文。又刑事訴訟法第四百五十一條之一第四項但書第三款係規定：「法
    院於審理後，認為無罪、免訴、不受理或管轄錯誤判決之諭知者。」，本件原審
    未及查明被告應諭知不受理判決，致未適用通常程序審理，而誤用簡易判決處刑
    ，其所踐行之簡易處刑程序違背法令，與憲法第八條第一項揭示「非由法院依法
    定程序不得審問處罰」之正當法律程序原則，及憲法第十六條保障人民訴訟權意
    旨相違，其簡易處刑程序存有瑕疵，為保障當事人之審級利益，本院合議庭依通
    常訴訟程序審判後，撤銷原審判決，以第一審法院之地位，為第一審判決，當事
    人如不服本判決，仍得於法定期間內，向管轄第二審法院提起上訴，附此敘明。
據上論斷，應依刑事訴訟法第四百五十五條之一第一項、第三項、第四百五十二條、
第三百六十九條第一項前段、第三百六十四條、第三百零七條、第三百零三條第四款
，判決如主文。
中      華      民      國    九十一    年      八      月     十六     日
                                  臺灣板橋地方法院刑事第五庭
                                      審判長法  官  陳  秀  
                                            法  官  陳  鴻  清
                                            法  官  鍾  啟  煌
右正本證明與原本無異。
如對本判決不服，應於判決送達後十日內，向本院提出上訴狀（應附繕本）。
                                            書記官  廖  婷  璇
中      華      民      國    九十一    年      八      月     十六     日
